【裁判字號】    92,訴,600
【裁判日期】    920820
【裁判案由】    偽造文書等
【裁判全文】
臺灣臺中地方法院刑事判決                          九十二年度訴字第六號
    公  訴  人  臺灣臺中地方法院檢察署檢察官
    被      告  甲○○
右列被告因偽造文書等案件，經檢察官提起公訴（九十年度偵字第一六一七八號），
本院判決如左：
    主  文
甲○○無罪。
    理  由
一、公訴意旨略以：被告甲○○於民國（下同）八十九年底，藉告訴人乙○○患有精
    神分裂認有機可趁，以林宜涓名義請告訴人喝酒，俟告訴人喝醉後佯稱要租房子
    而向告訴人借取身分證、印章後，竟意圖為自己免除支付行動電話費用之利益，
    持向臺灣大哥大股份有限公司（下稱臺灣大哥大公司）申請行動電話門號，而於
    臺灣大哥大公司「行動電話服務申請書」上偽造「乙○○」之署押，而偽造成告
    訴人名義申請行動電話門號之私文書，並交予臺灣大哥大公司，使不知情之臺灣
    大哥大公司承辦人陷於錯誤，誤為告訴人欲申租，而發給該公司行動電話晶片五
    份供其使用。嗣於九十年四月起，告訴人陸續接獲臺灣大哥大公司所寄之帳單共
    新臺幣（下同）二萬五千元整，始知悉上情，因認被告涉犯刑法第二百十六條行
    使第二百十條偽造私文書罪、同法第三百三十九條第二項詐欺得利罪嫌等語。
二、按犯罪事實應依證據認定之，無證據不得推定其犯罪事實，又不能證明被告犯罪
    或其行為不罰者，應諭知無罪之判決，刑事訴訟法第一百五十四條及第三百零一
    條第一項分別定有明文。又認定犯罪事實，所憑之證據，雖不以直接證據為限，
    間接證據亦包括在內，然無論直接或間接證據，其為訴訟上之證明，須於通常一
    般之人均不致於有所懷疑，而得確信其為真實之程度者，始得據之為有罪之認定
    ，倘其證明尚未達到此一程度，而有合理性懷疑之存在時，即無從為有罪之認定
    ，根據「罪證有疑，利於被告」之證據法則，即不得遽為不利於被告之認定，（
    最高法院著有七十六年臺上字第四九八六號判例可資參照）；再按犯罪事實之認
    定，應憑真實之證據，倘證據是否真實尚欠明顯，自難以擬制推測之方法，為其
    判斷之基礎，而認定犯罪事實之證據係指足以認定被告確有犯罪行為之積極證據
    而言，該項證據自須適合於被告犯罪事實之認定，始得採為斷罪資料；又告訴人
    之告訴，係以使被告受刑事訴追為目的，是其陳述是否與事實相符，仍應調查其
    他證據以資審認；認定不利於被告之事實，須依積極證據，苟積極證據不足為不
    利於被告事實之認定時，即應為有利於被告之認定，更不必有何有利之證據（最
    高法院五十二年臺上字第一三○○號、三十年度上字第八一六號判例、五十三年
    臺上字第六五六號、二十九年上字第三一○五號判例可資參照）。
三、公訴人認被告甲○○涉犯刑法第二百十六條行使第二百十條偽造私文書罪、同法
    第三百三十九條第二項詐欺得利罪嫌，無非係以告訴人乙○○於警詢及偵查中之
    指訴、及卷附之繳款證明單為其主要論據。訊據被告固坦承認識告訴人乙節，惟
    堅決否認有為上揭犯行，辯稱：伊未曾拿告訴人的身分證及印章，當時伊在跳蚤
    市場做賣中古電器的生意，告訴人說他朋友要出獄，沒有錢可以請朋友，所以原
    本說要在伊那裡工作。在伊攤位的旁邊，有一個綽號叫「黑人」的人，他專門在
    辦理行動電話，「黑人」知道告訴人缺錢，所以就載告訴人去辦理行動電話。第
    一次去的時候伊有跟著去，因為當時伊自己也要辦行動電話，那一次告訴人有喝
    酒，因為告訴人喝醉酒沒有辦法簽名，所以店員不讓他辦，第二次是告訴人跟「
    黑人」自己去辦理的，詳細的情形伊不清楚等語。經查：
（一）告訴人先於警詢中及偵查中指稱：被告佯稱林宜涓之名，於九十年初請其喝酒
      ，席間被告說要向其借身分證、印章使用，說要去租房子，其因喝醉酒，不清
      楚就借給被告，從九十年四月陸續接到臺灣大哥大公司寄來的帳單，其母親去
      付帳，並辦理停機，才知道被告冒用其身分證、印章去申請行動電話（見偵查
      卷第七頁）；然於本院審理時陳稱：被告曾經找其去幫忙申請行動電話，當時
      有一個男生，約五、六十歲的人一起去申請行動電話，當時其與被告，及該名
      男子三個人一起去申請行動電話，去申請行動電話之前，被告與該名男子二人
      有拿酒給其喝，是在其住處附近的路邊攤喝的酒，喝完之後就去辦理行動電話
      ，當時辦了五支行動電話，他們二人就把行動電話卡拿走了，到底是何人拿的
      其也不瞭解。辦完電話之後他們就叫其回去了。行動電話申請書上面的同意書
      上的簽名是其本人簽的，上面的身分證也是其所有的身分證，當時其喝了很多
      的酒，也不知道自己做什麼，是那個男生開車載其與被告去辦理行動電話（見
      本院九十二年三月五日訊問筆錄）；嗣被告經通緝到案後，告訴人復改稱：其
      當時喝醉酒什麼事都記不得，原本其打算到被告那裡工作，因工資未談妥，所
      以沒去工作，其忘了當初辦理行動電話時被告有無一起去，其都稱被告為姐姐
      ，不知道被告真實姓名。後又稱：被告當時並未一起去辦理行動電話（均見本
      院九十二年七月二十三日審理筆錄）等語，則告訴人就當初辦理如附表所示之
      行動電話門號申請時，究係被告逕持告訴人之身分證、印章自行辦理申請，或
      告訴人自行持身分證一同前往辦理？及告訴人辦理行動電話門號申請時，被告
      是否曾一同前往？其所指述情節，反覆不一。
（二）再依告訴人所提出，被告冒用其名義申請之如附表所示之行動電話號碼，經調
      閱該等行動電話門號申請書、同意書以觀，申請人簽章欄及立同意書人欄內，
      均係以簽名、捺指印之方式申請，並未有使用印章之情形。再觀諸該等行動電
      話門號申請書、同意書上「乙○○」簽名之筆跡，依肉眼觀察，與告訴人於警
      詢、偵查、及本院審理時所親自簽名之筆跡，運筆方式十分雷同。且告訴人於
      本院審理時自承，該等行動電話門號申請書、同意書，均係由其自行簽名，已
      如前述，足見該等行動電話門號申請時，告訴人確實有親自辦理申請之情形。
      至告訴人稱：其當時喝醉酒，自己做什麼都記不得云云。然告訴人於本院審理
      時，尚能清楚交待當初係該名不詳姓名、年籍之男子開車載其前往，及該等行
      動電話門號申請書、同意書，均係由其自行簽名等情節，且觀諸該等行動電話
      門號申請書、同意書簽名之筆跡，筆劃清楚，未有何扭曲、顫動之情，足見告
      訴人於辦理該等行動電話門號申請時，意識應尚為清楚，自應知悉其所為之行
      為內容。
（三）綜上所述，該等行動電話門號申請書、同意書，既均係由告訴人自行簽名、申
      請，並未有何公訴人所指，被告冒用告訴人之身分證、印章，偽造告訴人「乙
      ○○」之署押，而申請告訴人名義之行動電話門號之情形，尚難僅據告訴人於
      警詢及偵查中有瑕疵之指述，以此遽認被告有何行使偽造私文書及詐欺得利之
      犯行，是公訴人所舉之證據，尚不足以證明被告有何前揭所指之犯行。此外，
      本院亦查無任何證據，足資證明被告有何公訴人所指之犯行，揆諸首揭法條及
      判例意旨，不能證明被告犯罪，依法自應為被告無罪之諭知。
據上論斷，應依刑事訴訟法第三百零一條第一項，判決如主文。
中      華      民      國    九十二    年      八      月     二十     日
                                     臺灣臺中地方法院刑事第六庭
                                         法  官  劉麗瑛
右正本證明與原本無異。
如不服本判決，應於送達後十日內向本院提出上訴狀（須附繕本），上訴於臺灣高等
法院臺中分院。
                 書記官
中      華      民      國    九十二    年      八      月     二十     日
【附表】
一、○九五三─九七一二四○號
二、○九五三─九六二四九○號
三、○九五三─八三七四八○號
四、○九五三─八三六四三三號
五、○九五八─四六六八○六號


司法院資訊處製作；財團法人民間司法改革基金會備份。
